【裁判字號】    95,上訴,1098
【裁判日期】    950926
【裁判案由】    公共危險
【裁判全文】
臺灣高等法院高雄分院刑事判決        95年度上訴字第1098號
上  訴  人
即  被  告  甲○○
選任辯護人  楊水柱律師
上列上訴人因公共危險案件，不服臺灣屏東地方法院95年度訴字
第18號中華民國95年4 月27日第一審判決（起訴案號：臺灣高雄
地方法院檢察署94年度偵字第5278號），提起上訴，本院判決如
下：
    主  文
原判決撤銷。
甲○○損壞他人之紗窗，足以生損害於他人，處有期徒刑壹年陸
月。
塑膠桶壹個，沒收。
    事  實
一、甲○○與乙○○之鄰居蘇振昇為朋友關係，民國94年7 月2
    日凌晨2 、3 時許，甲○○與蘇振昇處聊天時，蘇振昇提及
    與乙○○間有土地使用糾紛存在，甲○○為替蘇振昇抱不平
    ，竟基於以加害生命、財產之事，於同日凌晨4 時34分許，
    將其住處供農用噴霧器使用之汽油裝入其所有之塑膠桶內，
    攜往乙○○位於屏東縣枋寮鄉○○村○○路7 之12號住處前
    ，並於凌晨4 時34分45秒許，將汽油潑灑在距乙○○住處門
    口前約2 公尺處之水泥地上，再於凌晨4 時34分50秒許，以
    其所有之打火機點燃汽油，以恐嚇乙○○及其配偶吳清良；
    乙○○及其配偶吳良清當時則在屋內睡覺，而於甲○○前來
    放火時，因聽聞狗叫聲而驚醒，並將其住處之監視器打開錄
    影，發覺甲○○有放火行為，因而心生畏懼，迅速報警。惟
    因甲○○桶內所裝汽油不多，該火勢未經撲滅動作，旋於凌
    晨4 時35分36秒許，自行熄滅，惟其火勢之熱氣仍薰及乙○
    ○住處之塑膠材質之紗窗，造成破洞二處之毀損，致生損害
    於乙○○。
二、案經乙○○訴由屏東縣警察局枋寮分局移送臺灣屏東地方法
    院檢察署檢察官偵查起訴。
    理  由
一、訊據上訴人即被告甲○○固坦承於前揭時、地潑灑汽油後點
    火燃燒之事實，惟矢口否認有何恐嚇犯行，辯稱：我只是要
    嚇他而已等語。經查：
  (一)被告之犯行經業經證人乙○○及吳清良在偵查及原審證述明
    確，並有監視錄影帶及其翻拍相片，及現場相片及塑膠桶1
    個扣案可佐。
  (二)被告於凌晨至被害人住處門前前約公2 公尺處之地上潑灑汽
    油，再加以點燃，亦意將放火燒燬房屋，客觀上自足以引起
    他人之內心之恐懼，此由乙○○及吳清良被狗叫聲驚醒後，
    即將監視器打開，並報警前來處，及其等於原審證述：我們
    因被告的放火行為，至今仍感害怕等語，益徵乙○○及吳良
    清已達畏懼之程度。
  (三)綜上所述，被告所辯不足採信，本件事證已臻明確，被告犯
    行可以認定，應予依法論科。又被告另辯稱：我放火時係酒
    醉云云，然證人吳良清就當時被告之精神狀態證稱：被告當
    時說話清楚、走路腳步很穩，還可以跟我對話，精神正常等
    語明確（見一審卷第54貢），足認被告行為時亦無因酒醉而
    致心神喪失或精神耗弱之情形，附此敘明。
二、公訴人雖認被告之前開放火行為，應成立犯刑法第173 條第
    3 項、第1 項之放火燒燬現供人使用之住宅未遂罪。惟被告
    已一再辯其並無放火燒燬房屋之故意，本院審酌被告係於94
    年7 月2 日凌晨4 時34分許，攜帶內裝汽油之塑膠桶1 個，
    至乙○○位於屏東縣枋寮鄉○○村○○路7 之12號之住處前
    ，而於凌晨4 時34分45秒許，將汽油潑灑在距乙○○住處門
    口前約2 公尺處之水泥地上，再於凌晨4 時34分50秒許，以
    其所有之打火機點燃汽油，惟因被告桶內所裝汽油不多，該
    火勢未經撲滅動作，旋於凌晨4 時35分36秒許，自行熄滅之
    事實，業經本院勘驗監視錄影帶屬實（見本院卷第40頁）；
    而被告在時值深夜，當時周遭又無他人，如欲放火燒屋，自
    有充裕時間將汽油潑灑在告訴人房屋之結構體上，惟被告並
    未為此舉，反將汽油潑灑在告訴人住處門口前約2 公尺處之
    水泥地上，而非直接潑灑於房屋上，足見其主觀上並無燒燬
    該房屋之故意存在，雖其放火行為造成告訴人住處之紗窗有
    破洞之毀損；惟就其潑灑汽油之位置距門口仍約有2 公尺之
    距離，火勢於燃燒後不久旋即自行熄滅，已如前述；再者，
    該紗窗係塑膠材質，及紗窗雖有破洞，但面積不大，且該紗
    窗附近之鐵窗（白色）並無被火勢燃燒情形，此有卷附相片
    可參（見警卷第17頁）。足見該紗窗破洞係因火勢之熱氣薰
    及所造成，所辯無放火燒燬告訴人房屋之故意可以採信。是
    核被告所為，係犯刑法第354 條之毀損罪（其毀損部分，業
    經乙○○在警詢中提出告訴）。被告所犯刑法第305 條之恐
    嚇安全罪為其毀損罪所吸收，不另論罪。起訴書認係被告係
    犯刑法第173 條第3 項、第1 項之放火燒燬現供人使用之住
    宅未遂罪，尚有未洽，惟其起訴基本事實相同，本院自得變
    更起訴法條審理。
三、原審以被告罪證明確而為論罪科刑，固非無見，惟被告之行
    為並不成立刑法第173 條第3 項、第1 項之放火燒燬現供人
    使用之住宅未遂罪，原審認該成立該罪，尚有未洽，被告上
    訴意旨指摘原判決此部分係不當為有理由，應予撤銷改判。
    爰審酌被告因細故即於凌晨前往告訴人住處前門口放火，其
    行為對告訴人及其家人之人身、財產安全危害甚大，且稍有
    不慎，極可能因火勢之延燒而造成告訴人人亡屋毀情形，及
    其犯後坦承大部分犯行等一切情狀，量處如主文第2 項所示
    之刑。至扣案塑膠桶1 個，為被告所有供其裝填汽油放火之
    物，業據被告供承在卷，應依刑法第38條第1 項第2 款規定
    宣告沒收。另被告持以引火點燃之打火機1 個，亦據被告供
    承為其所有，惟未據扣案，為免日後執行上困難，爰不為沒
    收之宣告。
四、公訴意旨另以：被告預見在乙○○住處前縱火可能使乙○○
    及其家屬因逃生不及而葬生火海，竟仍基於殺人之不確定故
    意，於前揭時、地以汽油縱火，倖火勢迅速熄滅而未遂，因
    認被告所為另涉犯刑法刑法第271 條第2 項、第1 項之殺人
    未遂罪嫌。
  (一)按犯罪事實應依證據認定之，無證據不得認定犯罪事實，刑
    事訴訟法第154 條第2 項定有明文；次按事實之認定，應憑
    證據，如未能發現相當證據，或證據不足以證明，自不能以
    推測或擬制之方法，以為裁判基礎；認定不利於被告之事實
    ，須依積極證據，苟積極證據不足為不利於被告事實之認定
    時，即應為有利於被告之認定，更不必有何有利之證據，此
    有最高法院40年台上字第86號、30年上字第816 號、46年台
    上字第170 號等判例意旨可資參照。
  (二)本件依前開說明，被告並非將汽油直接潑灑於告訴人房屋結
    構體上，而係將汽油潑灑在告訴人住處門口前約2 公尺處之
    水泥地上，且該火勢未經撲滅行為，旋即自行熄滅；再者，
    被告並無放火燒燬毀房屋之故意，已如前述，自難認被告有
    何有以放火燒死屋內之人之殺人故意在。此外，復查無其他
    積極證據證明被告有此部分罪嫌，揆諸前揭說明，本應為無
    罪之判決，惟公訴意旨認此部分與前開論罪科刑部分間，有
    想像競合之裁判上一罪關係，爰不另為無罪之諭知。
據上論斷，應依刑事訴訟法第369 條第1 項前段、第364 條、第
299 條第1 項前段、第300 條，刑法第354條、第38條第1 項第2
款、刑法施行法第1 條之1 第1 項、第2 項，判決如主文。
本案經檢察官陳建年到庭執行職務。
中    華    民    國    95    年    9     月    26    日
                  刑事第三庭    審判長法  官  周賢銳
                                      法  官  謝宏宗
                                      法  官  黃仁松
以上正本證明與原本無異。
被告不得上訴。
檢察官如不服本判決應於收受本判決後10日內向本院提出上訴書
狀，其未敘述上訴理由者，並得於提起上訴後10日內向本院補提
理由書狀（均須按他造當事人之人數附繕本）「切勿逕送上級法
院」。
中    華    民    國    95    年    9     月    26    日
                                      書記官  馬蕙梅
附錄本件判決論罪科刑法條：
中華民國刑法第354 條
毀棄、損壞前二條以外之他人之物或致令不堪用，足以生損害於
公眾或他人者，處2 年以下有期徒刑、拘役或5 百元以下罰金。


司法院資訊處製作；財團法人民間司法改革基金會備份。
